【裁判字號】    97,上訴,1338
【裁判日期】    971009
【裁判案由】    搶奪
【裁判全文】
臺灣高等法院高雄分院刑事判決        97年度上訴字第1338號
上  訴  人
即  被  告  甲○○
上列上訴人因搶奪案件，不服臺灣屏東地方法院97年度訴字第8
號中華民國97年6 月3 日第一審判決（起訴案號：臺灣屏東地方
法院檢察署96年度偵字第4365號），提起上訴，本院判決如下：
     主  文
上訴駁回。
     事  實
一、甲○○為瘖啞之人，於民國96年7 月2 日上午10時50分許，
    騎乘XD7 —615 之重型機車（下稱系爭機車），途經屏東縣
    潮州鎮○○路與盧山路交岔路口，見丙○○獨自騎乘自行車
    行經該處，認有機可乘，竟基於意圖為自己不法所有之搶奪
    犯意，趁丙○○不備之際，徒手攫取丙○○置放於自行車前
    方置物籃內之手提袋1 個（內有現金新臺幣9 千300 元、身
    分證、健保卡、駕照、金融卡及信用卡等物品），得手當場
    騎機車逃逸。適路人乙○○聽聞丙○○喊叫聲，回頭見甲○○奪取丙○○之手提袋，遂在後緊追及記下甲○○之車號後
    報警。嗣於96年7 月2 日下午5 時10分許，在高雄市三民區
    市○○路383 號對面公園，為警循線查獲，並扣得現金3 萬
    8 千525 元及搶奪財物時穿戴之安全帽1 頂、上衣1 件。
二、案經屏東縣警察局潮州分局移請臺灣屏東地方法院檢察署檢
    察官偵查起訴。
     理  由
一、訊據上訴人即被告甲○○（下稱被告）否認有搶奪犯行，辯
    稱其當時係至屏東縣潮州鎮找工作，適騎機車行經該處，並
    沒有搶奪被害人丙○○之手提袋等語。經查：
    (一)被害人丙○○於事實欄所載時、地遭被告搶奪手提袋1 個
      （內有現金新臺幣9 千300 元、身分證、健保卡、駕照、
      金融卡及信用卡等物品）之情，已經證人即被害人丙○○
      於原審結證稱遭搶奪財物明確 (見原審卷第56～57頁），
      又證人乙○○於原審及本院亦分別結證稱：「我當時有記
      車牌號碼就跟警察說了……」、「被害人的包包是放在機
      車菜籃裡面，我沒有看到被告伸手的動作，但是被告抓到
      東西要拿走的動作我有看到。被害人叫一聲很大聲，我看
      到時被告已經伸手從籃子裡面取走東西。」、「（問：你
      當時看到那個行搶的人，和你後來追的人是否同一人？）
      沒有追錯，是同一人。」、「從我開始追到我後來放棄追
      這個過程歹徒都沒有離開我的視線……」、「（問：你真
      的有看到歹徒的鞋子有英文字母？）有，但不知道是Ｖ還
      是Ｎ。」、「因為當初我注意車牌特殊，我以為是新型的
      車牌，因為車牌看不清楚，所以我特別注意他的特徵。」
      、「（問：你在追的過程中，距離歹徒最近的距離是多遠
      ？）大約是2 公尺，大約追了200 公尺左右，那時他停下
      來要回頭，那是我最接近他的時候。」、「（問：你當時
      是否有注意他穿的服裝和鞋子？）他穿格式條紋。」、「
      我當時是考慮我的身體、財產安全。所以我有追他，我不
      敢抓他，不然我機車壞了要算誰的？為了這個案件我家裡
      面多裝了3 支監視器，就是為了保護自己安全。」等語甚
      明 (見原審卷第59頁、本院卷第44～46頁）。衡諸證人乙○○上開指證情節，相關行搶人外觀特徵包括機車牌號、
      穿著、鞋子與被告查獲後所有機車、鞋子及扣案安全帽1
      頂、上衣1 件 (見警卷第20～21頁照片），均大致相近，
      足見證人乙○○之指證有其特殊可信之處。復觀之卷附監
      視錄影帶翻拍照片所示，被告果於事實欄所載時間騎機車
      行經被害人丙○○遭搶奪之地點，且被告就此部分事實亦
      供承在卷，足佐證人乙○○之證述情節可信為真正。
    (二)被告固辯稱其當時係至屏東縣潮州鎮找工作，適騎機車行
      經該處，並沒有搶奪被害人丙○○之手提袋等語。然被告
      於警詢先陳述其前往屏東縣潮州鎮找工作，僅是隨意找，
      並沒有看報紙及事先聯絡等語（見警卷第4 頁），嗣於原
      審則稱有先看過報紙的徵人啟事，但路名記在腦中，後來
      找不到路，因而一直在屏東縣潮州鎮上繞來繞去等語（見
      原審卷第32頁），被告先後陳述不一，已非無疑。再證人
      即被告之姊夫陳嘉盛於原審審理中結證稱被告並未告知要
      到屏東縣潮州鎮找工作等語（見原審卷第63～64頁），是
      證人陳嘉盛之證言尚無從為有利被告之證明。另證人余金
      帶於原審審理中結證稱有雇用被告擔任板模工及發給薪資
      ，約每月2 、3 日給付薪資等語（見原審卷第61頁），但
      此與被告是否行搶並無必然關係，況被告並非行搶當時遭
      查獲，而係由警察跟據車牌號碼查出被告，始於相隔6 小
      時後在高雄市查獲被告，因此未扣得被害人丙○○所有遭
      搶奪之物品，亦屬當然。是證人余金帶之證言亦無從證明
      被告無搶奪被害人丙○○財物。從而，被告所辯，無非卸
      責之詞，無可採取。
    綜上所述，被告搶奪被害人丙○○財物，事證明確，犯行堪
    以認定。
二、核被告所為，係犯刑法325 條第1 項之搶奪罪。又被告前於
    85年間因盜匪、搶奪案件，經法院各判處有期徒刑4 年6 月
    、1 年4 月，定應執行刑5 年6 月確定，又於88年間因搶奪
    案件，經法院判處有期徒刑1 年6 月確定，合併執行後，於
    93年4 月17日縮刑執行完畢，有臺灣屏東地方法院檢察署刑
    案資料查註紀錄表及臺灣高等法院被告前案紀錄表在卷可憑
    ，其受徒刑之執行完畢，5 年之內故意再犯有期徒刑以上之
    本罪，為累犯，應依刑法第47條第1 項規定加重其刑。又被
    告為瘖啞人，有身心障礙手冊附卷可參（見原審卷第100 頁
    ），乃依刑法第20條規定減輕其刑。上開刑之加減應先加後
    減。
三、原審認被告罪證明確，因而適用刑法第325 條第1 項前段、
    第47條第1 項、第20條規定，並審酌被告有上述盜匪、搶奪
    前科，竟不知悔改，仍搶奪他人財物，對社會治安構成重大
    威脅，且造成被害人精神上重大之傷害，其惡性非輕，行為
    後復否認犯行，態度非佳等一切情狀，量處有期徒刑1 年6
    月，並敘明扣案之被告所有安全帽1 頂及上衣1 件均為日常
    生活穿著所需之物，非供犯罪所用之物，扣案現金除已發還
    被害人丙○○9 千300 元，有贓物認領保管單在卷可稽 (見
    警卷第15頁），其餘2 萬9 千225 元為被告所有，故均不宣
    告沒收。其認事用法，核無不合，量刑亦屬允當。被告上訴
    意旨否認犯罪，指摘原判決不當，為無理由，應予駁回。
據上論斷，應依刑事訴訟法第368條，判決如主文。
本案經檢察官郭振昌到庭執行職務。
中    華    民    國    97    年    10    月    9     日
                  刑事第八庭    審判長法  官   洪兆隆
                                      法  官   陳志銘
                                      法  官   郭玫利
以上正本證明與原本無異。
如不服本判決應於收受本判決後10日內向本院提出上訴書狀，其
未敘述上訴理由者，並得於提起上訴後10日內向本院補提理由書
狀（均須按他造當事人之人數附繕本）「切勿逕送上級法院」。
中    華    民    國    97    年    10    月    9     日
                                      書記官   楊茱宜
附錄本判決論罪科刑法條
中華民國刑法第325條第1項：
意圖為自己或第三人不法之所有，而搶奪他人之動產者，處6 月
以上5 年以下有期徒刑。


司法院資訊處製作；財團法人民間司法改革基金會備份。
